最高法院刑事判決　　　　　　九十四年度台上字第四０七二號
　　上　訴　人　乙○○
　　　　　　　　　　　　14
　　　　　　　　甲○○
上列上訴人等因違反廢棄物清理法案件，不服台灣高等法院台中
分院中華民國九十一年十月十六日第二審判決（九十一年度上訴
字第一一四八號，起訴案號：台灣台北地方法院八十九年度偵字
第一三三四０號），提起上訴，本院判決如下：
    主  文
原判決撤銷，發回台灣高等法院台中分院。
    理  由
本件原判決認定：上訴人甲○○、乙○○均係台中縣豐原市○○
路三五巷一九號力井有限公司（下稱力井公司）之出資股東，二
人均明知依力井公司於民國八十八年八月五日，向台中縣政府申
請取得之廢棄物清除、處理許可文件內容，並未申請在坐落台中
縣大里市○○○段七三地號土地，設立轉運站，亦無分批收集一
般廢棄物及一般事業廢棄物至自行租用之土地，從事分類處理與
資源回收及暫時堆置、貯存後，再分車分類送至衛生掩埋場之許
可，竟基於共同違反清除廢棄物之概括犯意聯絡，由不知情之甲
○○之父吳燕彰，於八十八年十一月三十日，以每月新台幣一萬
元之代價，向不知情之陳國年（業經不起訴處分確定）租用坐落
台中縣大里市○○○段七三地號土地，租期自八十八年十一月三
十日至八十九年十月三十日，供甲○○、乙○○二人使用。二人
自八十八年十一月三十日起，即在上開土地，共同連續從事一般
廢棄物及一般事業廢棄物之分類處理與資源回收及暫時堆置、貯
存等工作，直至八十九年八月三日中午十二時三十分許，始為環
境保護署中區稽查隊會同內政部警政署環境保護警察隊第二中隊
，在上開土地當場查獲；因而撤銷第一審之科刑判決，改判仍論
處乙○○、甲○○共同連續未依廢棄物清除、處理許可文件內容
貯存、清除、處理廢棄物，各處有期徒刑一年四月，甲○○緩刑
五年；固非無見。
惟查：(一)行政院環境保護署（下稱環保署）九十一年十月十九日
環署廢字第０九一００六五八四０號函稱：「廢棄物清理法（九
十年十月二十四日修正公布）第四十六條第一項第四款所稱之廢
棄物清除、處理許可文件，係指依公民營廢棄物清除處理機構許
可管理辦法核發之清除許可證、處理許可證、清理許可證，並未
包含為取得上述各項許可文件所檢具之申請文件」；有該函附卷
可稽；又廢棄物清理法第四十六條第一項第四款後段規定之未依
廢棄物清除、處理許可文件內容貯存、清除、處理廢棄物罪，係
以未依廢棄物清除、處理許可文件內容貯存、清除、處理廢棄物
為構成要件，其中所稱廢棄物清除、處理文件，依上揭函釋，自
不包括申請許可時所檢具之申請文件。原判決於事實欄認定：「
乙○○、甲○○均明知依力井公司於八十八年八月五日，向台中
縣政府申請取得之廢棄物清除、處理許可文件內容，並未申請在
坐落台中縣大里市○○○段七三地號土地，設立轉運站之許可，
竟基於共同違反清除廢棄物之概括犯意聯絡，租用坐落台中縣大
里市○○○段七三地號土地，自八十八年十一月三十日起，即在
上開土地，共同連續從事一般廢棄物及一般事業廢棄物之分類處
理與資源回收及暫時堆置、貯存等工作」；於理由欄說明：「力
井公司於八十八年十月五日申請第一類廢棄物清除許可證，所提
出之「清除許可營運計劃說明書」，其內容共有二項，記載(一)停
車場：目前擁有大自貨車四部，停車場設於豐原市○○路七五六
號……(二)轉運站：本公司未設轉運站，僅在停車場內以車箱貯存
廢棄物，故其不落地……處理時僅需二部車輛併排而後以車上之
吊桿將一車箱廢棄物夾滿後……立即前往垃圾場處理，無需囤積
，以維環境衛生等語，經台中縣政府審核後即依其申請於八十八
年十月廿二日以八八府環四字第三０一八三號函發給力井公司經
營廢棄物業務許可證，此有上開函件及申請表等附卷可稽，是力
井公司向台中縣政府申請取得之廢棄物清除許可文件內容，並無
申請在台中縣大里市○○○段七三號土地設立轉運站，亦無分批
收集一般廢棄物及一般事業廢棄物至自行租用之土地，從事分類
與資源回收及暫時堆置後，再分車分類送往衛生掩埋場處理之許
可等情，已至明確」；然上訴人等若於坐落台中縣大里市○○○
段七三號設立轉運站，縱與申請文件內容不符，能否謂違反廢棄
物清除、處理許可文件內容？原判決未深入究明，即以許可文件
內容包括申請許可時所檢具之申請文件而認定上訴人等設立轉運
站係犯廢棄物處理法第四十六條第一項第四款（後段）罪，尚嫌
率斷。(二)法官依據法律獨立審判，各機關依其職掌，就有關法規
所為釋示，法官於審判時固可引用，但仍得依據法律表示適當之
不同見解，並不受其拘束；又行政機關就其職掌所為之法規釋示
，並非毫無限制，仍須遵守法律保留原則，非可謂其釋示係法規
構成要件之一部而得拘束司法權之行使，故法官就系爭法律之適
用，除參考行政機關所為之釋示外，仍應就系爭法律之規範目的
而為妥適之論理解釋。原判決於理由欄說明：「依據事業廢棄物
貯存清除處理方法及設施標準第二條第一項第二款規定，清除係
指事業廢棄物之收集、運輸行為，故垃圾分類、資源回收原屬『
清除』之範疇，惟為利於清除業務之執行，對於為達到清除之目
的所為之部分處理行為，行政院衛生署曾認定併入清除許可證之
申請。是對於取得清除許可證之公民營廢棄物清除處理機構，是
否得辦理垃圾分類、資源回收工作，應查核其原經主管機關審查
通過之清除許可申請文件中，是否包含該項工作而定。如其申請
時已包含該項工作，則其辦理該項工作應屬合法，否則即應另行
申請處理許可證後，始得為之等情，亦有該署九十一年四月二十
五日環署廢字第０九一００二一二五０號函一紙在卷可參。足證
被告甲○○辯稱：因清除廢棄物當然包含資源回收，故依力井公
司所取得之廢棄物清除、處理許可內容，其應可在上開土地，從
事廢棄物之分類處理與資源回收及暫時堆置、貯存等工作云云，
洵無可採」；惟垃圾分類及資源回收，既屬廢棄物清除之部分處
理行為，亦為政府環保政策及環保團體所鼓吹之行為，能否以申
請許可時所檢具之申請文件內有無列載垃圾分類、資源回收項目
而分別認定其從事垃圾分類及資源回收係合法或違法行為？又上
訴人等於本件行為時之廢棄物清理法（八十六年七月十四日修正
公布）及相關法令，除貯存、清除、處理廢棄物，須領有廢棄物
清除、處理許可證或核備文件（八十六年七月十四日修正公布第
二十二條第一項第四款）外，若為達清除之目的所為之分類及資
源回收，應否另行申請許可？若未申請垃圾分類及資源回收而為
垃圾分類及資源回收，是否影響環境衛生及國民健康之維護？原
判決俱未深入審究，即依環保署廢字第０九一００二一二五０號
函釋，認定上訴人等不得為垃圾分類及資源回收，殊屬違誤。綜
上，應認原判決有撤銷發回之原因。
據上論結，應依刑事訴訟法第三百九十七條、第四百零一條，判
決如主文。
中　　華　　民　　國　九十四　年　　七　　月  二十九  日
                      最高法院刑事第一庭
                          審判長法官  施　文　仁
                                法官  林　永　茂
                                法官  蕭　仰　歸
                                法官  林　開　任
                                法官  林　立　華
      本件正本證明與原本無異
                                      書  記  官
中　　華　　民　　國　九十四　年　　八　　月　　五　　日
                                                   ｍ
